臺灣彰化地方法院民事裁定  
110年度消債清字第27號
聲  請  人  
即債務人    林月麗  


上列當事人因消費者債務清理事件聲請清算，本院裁定如下：
    主  文
聲請人即債務人林月麗自民國110年11月29日下午4時起開始清算
程序。
聲請人即債務人林月麗在本件清算程序終止或終結前，應受如附
件所示之生活限制。
本件清算程序之進行由辦理清算執行事務之司法事務官為之。
    理  由
一、按債務人不能清償債務或有不能清償之虞者，得依本條例所
    定更生或清算程序，清理其債務。債務人於法院裁定開始更
    生程序或許可和解或宣告破產前，得向法院聲請清算。債務
    人對於金融機構負債務者，在聲請更生或清算前，應向最大
    債權金融機構請求協商債務清償方案，或向其住、居所地之
    法院或鄉、鎮、市、區調解委員會聲請債務清理之調解。消
    費者債務清理條例（下稱消債條例）第3條、第80條第1項、
    第151條第1項定有明文。次按協商或調解成立者，債務人不
    得聲請更生或清算。但因不可歸責於己之事由，致履行有困
    難者，不在此限；又自債務人提出協商請求之翌日起逾30日
    不開始協商，或自開始協商之翌日起逾90日協商不成立，債
    務人得逕向法院聲請更生或清算，復為消債條例第151條第1
    項、第2項、第7項及第153條所明定。又法院開始清算程序
    之裁定，應載明其年、月、日、時，並即時發生效力。法院
    裁定開始更生或清算程序後，得命司法事務官進行更生或清
    算程序。消債條例第83條第1項、第16條第1項前段定有明文
    。又消債條例第3條所謂「不能清償債務或有不能清償之虞
    」者，係指債務人欠缺清償能力，且對於已屆清償期，或已
    受請求債務之全部或主要債務，客觀上可預見處於通常且繼
    續的不能清償之狀態而言，方符合消費者債務清理條例為使
    不幸陷入經濟困境之人得以清理債務、重建生活，並在債務
    清理過程中能保有符合人性尊嚴之最低基本生活目的，先予
    敘明。
二、本件聲請意旨略以：聲請人之債務總額為新臺幣（下同)305
    3萬8615元，其前於95年間曾依「中華民國銀行公會會員辦
    理消費金融案件無擔保債務協商機制」與金融機構台新國際
    商業銀行股份有限公司（下稱台新銀行）成立協商，約定每
    月清償9400元，80期，零利率，因其原任職自助餐，每月收
    入1萬7000元，足以履行協商方案，嗣因自助餐結束營業而
    無收入，因此毀諾，爰請求准予裁定開始清算等語。
三、經查：
㈠、聲請人符合消債條例第151條第7項但書「因不可歸責於己之
    事由，致履行有困難」之規定：
　⒈查聲請人自陳其於95年間與台新銀行成立協商，約定自95年9
    月起，每月繳款9,400元，分80期，零利率，因聲請人所任
    職之自助餐結束營業無收入，而毀諾。業經台新銀行陳報聲
    請人於協商成立後，履約13期後未再繼續履約，經台新銀行
    於96年12月7日通報毀諾（見本院卷第108頁），足認聲請人
    就曾成立之協商方案，嗣後毀諾。
  ⒉次查，聲請人主張其原任職自助餐每月收入1萬7000元，嗣因
    自助餐結束營業而無收入（見本院卷第6頁），依消債條例
    第151條第7項但書、第8項、第75條第2項規定，堪認聲請人
    之財產及收入狀況於協商後，已發生情事變更，在清償期間
    收入或收益不如預期，且其可處分所得扣除自己及依法應受
    其扶養者所必要生活費用之餘額，連續三個月低於協商或調
    解方案應清償之金額者，推定有不可歸責於己之事由，致履
    行有困難，應得聲請清算。
㈡、聲請人債務及資力、收支情形：
  ⒈聲請人自陳其債務為3053萬8615元（見本院卷第5頁），而依
    金融機構債權人之陳報，聲請人無擔保債務餘額至少為3289
    萬2064元（見本院卷第82-83、93-95、99-100、109、111、
    124頁；調解卷第41頁）。
  ⒉聲請人目前無工作，每月僅領取老農津貼7550元，名下無其
    他財產，有聲請人所提之全國財產稅總歸戶資料查詢清單，
    及本院職權調閱聲請人107至109年度稅務電子閘門財產所得
    資料調件明細表附卷可參（本院卷第21、67-68頁）。
  ⒊按債務人必要生活費用，以最近1年衛生福利部或直轄市政府
    所公告當地區每人每月最低生活費1.2倍定之；債務人釋明
    更生期間無須負擔必要生活費用一部或全部者，於該範圍內
    ，不受最低數額限制；債務人證明確有必要支出者，不受最
    高數額及應負擔比例之限制，消債條例第64條之2第1項、第
    3項定有明文。查衛生福利部公告110年度臺灣省平均每人每
    月最低生活費13,288元之1.2倍為1萬5946元，而本件聲請人
    自陳其每月生活支出為7500元（見本院卷第10-11、114頁）
    ，確實未逾越上開標準，是認以7500元定其每月必要支出，
    核屬適當。
㈢、依上所述，聲請人每月僅領有老農津貼7550元，扣除每月必
    要支出7,500元後，僅餘50元可供清償所積欠之債務，足認
    難以清償逾3000萬元之債務，酌以聲請人僅有三輛機車（見
    本院卷第113頁）外，無其他財產能清償債務。是聲請人實
    有藉助清算制度調整其與債權人間之權利義務關係而重建其
    經濟生活之必要，洵可認定。此外，聲請人尚無經法院裁定
    開始清算或宣告破產之情事，復查無聲請人有消費者債務清
    償條例第6條第3項、第8條或第82條第2項所列之事由存在，
    則聲請人聲請清算，即屬有據，應予准許，爰裁定如主文第
    1項所示。
四、次按債務人聲請清算後，其生活不得逾越一般人通常之程度
    ，法院並得依利害關係人之聲請或依職權限制之，消費者債
    務清理條例第89條第1項定有明文。聲請人人已向本院聲請
    清算，爰依上開規定，斟酌聲請人之職業、身分、地位、收
    入狀況及其所負債務數額等一切情狀，依職權裁定限制聲請
    人之生活程度如主文第2項所示。
五、法院開始清算程序後，得命司法事務官進行清算程序，消費
    者債務清理條例第16條第1項前段定有明定，爰併裁定如主
    文第3項。
中　　華　　民　　國　　110 　年　　11　　月　　29　　日
              民事第三庭    法     官　洪堯讚
㈠、以上正本係照原本作成。
㈡、如不服本裁定關於生活限制部分，應於送達後10日內以書狀
    向本院提出抗告，並繳納抗告費新臺幣1千元。
㈢、關於開始清算及命司法事務官進行清算程序部分，不得抗告
    。
㈣、本裁定已於110年11月29日下午4時公告。
中　　華　　民　　國　　110 　年　　11　　月　　29　　日
　　　　　　　　　　　　　　書　記　官　李盈萩
附件：清算債務人之生活限制
准許清算之債務人，在本件清算程序終止或終結前，應受下列之生活限制： 一、不得為奢靡浪費之消費活動。 二、不得為賭博或為其他投機行為。 三、不得為不動產之處分。 四、不得為金錢借貸之行為。 五、不得搭乘計程車、高鐵及航空器，但債務人能提出確實證據證明因工作所需且未因此減少債權人受償金額者，不在此限。        六、不得從事國外遊學或出國旅遊等消費行為。              七、不得投資金融商品（例如股票、基金等）。              八、不得從事逾越通常生活程度之贈與。                    九、其他經本院限制之行為。